ACORDAO-COMPLETO-2583949

ACÓRDÃO 2555/2023 ATA 8/2023 - SEGUNDA CÂMARA

VISTOS, relatados e discutidos estes autos de tomada de contas especial instaurada pelo Fundo Nacional de Desenvolvimento da Educação (FNDE) em desfavor do Sr. Danilo Valente de Sá, em razão da omissão no dever de prestar contas dos recursos repassados ao município de Tamboril do Piauí/PI, por meio do Termo de Compromisso 4734/2012;
ACORDAM os ministros do Tribunal de Contas da União, reunidos em sessão da 2ª Câmara, diante das razões expostas pelo relator, em:
9.1. julgar irregulares as contas de Danilo Valente de Sá (XXX.085.373-XX) , nos termos dos arts. 1º, inciso I, 16, inciso III, alíneas "a" e "c", da Lei 8.443/92, c/c arts. 1º, inciso I, 209, incisos I e III, do Regimento Interno/TCU;
9.2. condenar o responsável indicado no subitem anterior, com fundamento no art. 19, caput, da Lei 8.443/1992, c/c o art. 210 do RI/TCU, ao pagamento das quantias a seguir especificadas, com a fixação do prazo de 15 (quinze) dias, a contar da notificação, para comprovar, perante o Tribunal, em respeito ao art. 23, inciso III, alínea "a", da Lei 8.443/1992, c/c o art. 214, inciso III, alínea "a", do Regimento Interno, o recolhimento da dívida aos cofres do Fundo Nacional de Desenvolvimento da Educação, atualizada monetariamente e acrescida dos juros de mora, calculados a partir das datas discriminadas, até a data do recolhimento, na forma prevista na legislação em vigor, com o abatimento de valores acaso já satisfeitos, nos termos da legislação vigente:
	Data de ocorrência
	Valor histórico (R$) 

	20/11/2012
	410.000,00

9.3. aplicar ao responsável Danilo Valente de Sá (XXX.085.373-XX) a multa prevista no art. 57 da Lei 8.443/92, c/c o art. 267 do RI/TCU, no valor de R$ 41.000,00, fixando-lhes o prazo de 15 (quinze) dias, a contar da notificação, para que comprovem, perante o Tribunal (art. 214, inciso III, alínea "a", do Regimento Interno do TCU) , o recolhimento da dívida aos cofres do Tesouro Nacional, atualizada monetariamente desde a data do acórdão proferido por este Tribunal até a do efetivo recolhimento, se pagas após o vencimento, na forma da legislação em vigor;
9.4. autorizar a cobrança judicial da dívida, caso não atendida a notificação, na forma do art. 28, inciso II, da Lei 8.443/1992;
9.5. autorizar, desde logo, caso solicitado e o processo não tenha sido remetido para cobrança judicial, o pagamento das dívidas em até 36 (trinta e seis) parcelas mensais e consecutivas, nos termos do art. 26 da Lei 8.443/1992, c/c o art. 217 do Regimento Interno/TCU, fixando-se o vencimento da primeira parcela em 15 (quinze) dias, a contar do recebimento da notificação, e o das demais a cada mês, devendo incidir sobre cada valor mensal os correspondentes acréscimos legais, na forma prevista na legislação em vigor, sem prejuízo de alertar os responsáveis de que a falta de comprovação do recolhimento de qualquer parcela implicará o vencimento antecipado do saldo devedor;
9.6. esclarecer ao responsável Danilo Valente de Sá (XXX.085.373-XX) que caso se demonstre, por via recursal, a correta aplicação dos recursos, mas não se justifique a omissão da prestação de contas, o débito poderá ser afastado, mas permanecerá a irregularidade das contas, dando-se ensejo à aplicação da multa prevista no art. 58, inciso I, da Lei 8.443/1992;
9.7. notificar acerca desta deliberação o responsável, o Fundo Nacional de Desenvolvimento da Educação e o Procurador-Chefe da Procuradoria da República no Estado do Piauí, este último em atenção ao § 3º do art. 16 da Lei 8.443/1992, c/c o § 7º do art. 209 do Regimento Interno do TCU, para adoção das medidas que entender cabíveis.

Tomada de contas especial instaurada pelo Fundo Nacional de Desenvolvimento da Educação (FNDE) em razão da omissão no dever de prestar contas dos recursos repassados ao Município de Tamboril do Piauí/PI por meio de termo de compromisso para aquisição de equipamentos, mobiliário e veículos para escolas da rede municipal de ensino.

Segunda Câmara

Município de Tamboril do Piauí/PI.

3. Interessados/Responsáveis:
3.1. Interessado: Fundo Nacional de Desenvolvimento da Educação (00.378.257/0001-81).
3.2. Responsável: Danilo Valente de Sá (XXX.085.373-XX).

13.1. Ministros presentes: Augusto Nardes (na Presidência), Aroldo Cedraz, Vital do Rêgo (Relator) e Antonio Anastasia.
13.2. Ministro-Substituto presente: Marcos Bemquerer Costa.

VITAL DO RÊGO

Tratam os presentes autos de tomada de contas especial instaurada pelo Fundo Nacional de Desenvolvimento da Educação (FNDE) em desfavor dos Srs. Danilo Valente de Sá e Benjamim Valente Filho, em razão da omissão no dever de prestar contas dos recursos repassados ao Município de Tamboril do Piauí/PI por meio do Termo de Compromisso 4734/2012, para aquisição de equipamentos, mobiliário e veículos para escolas da rede municipal de ensino.
2.	Adoto como parte do relatório, com os ajustes de forma pertinentes, a instrução elaborada pela Unidade de Auditoria Especializada em Tomada de Contas Especial, que contou com a anuência de seus dirigentes (peças 48 a 50) :
INTRODUÇÃO
Cuidam os autos de tomada de contas especial instaurada pelo Fundo Nacional de Desenvolvimento da Educação (FNDE) em desfavor dos ex-Prefeitos Municipais de Tamboril do Piauí - PI,  Danilo Valente de Sá (gestão 2009-2012) e Benjamim Valente Filho (gestão 2013-2016) , em razão da não comprovação da boa e regular aplicação dos recursos repassados mediante o Termo de Compromisso 4734/2012 (peça 3) , em face da omissão no dever de prestar contas do ajuste firmado entre o FNDE e o município, que tinha por objeto a "Aquisição de Equipamentos, mobiliário e veículos escolares para escolas da rede municipal de ensino".
HISTÓRICO
Em 10/12/2021, com fundamento na IN/TCU 71/2012, alterada pela IN/TCU 76/2016 e DN/TCU 155/2016, o dirigente do Fundo Nacional de Desenvolvimento da Educação autorizou a instauração da tomada de contas especial (peça 1) . O processo foi registrado no sistema e-TCE com o número 2645/2021.
O Termo de compromisso 4734/2012 foi firmado pelo valor de R$ 410.074,08, sendo R$ 410.074,08 à conta do FNDE, não havendo contrapartida. O pacto teve vigência de 1/6/2012 a 31/8/2014, com prazo para apresentação da prestação de contas em 31/8/2018. Os repasses efetivos da União totalizaram R$ 410.074,08 (peça 7) .
O fundamento para a instauração da Tomada de Contas Especial, conforme consignado na matriz de responsabilização elaborada pelo tomador de contas (peça 21) , foi a constatação da seguinte irregularidade: 
Não comprovação da boa e regular aplicação dos recursos federais repassados à Prefeitura Municipal de Tamboril do Piauí - PI, em face da omissão no dever de prestar contas dos valores transferidos, no âmbito do termo de compromisso em tela, no período de 1/6/2012 a 31/8/2014, cujo prazo encerrou-se em 31/8/2018.
Os responsáveis arrolados na fase interna foram devidamente comunicados, conforme peças 15-17, e diante da ausência de justificativas para elidir a irregularidade e da não devolução dos recursos, instaurou-se a tomada de contas especial.
No relatório de TCE (peça 22) , o tomador de contas concluiu que o prejuízo importava no valor original de R$ 409.969,11, imputando responsabilidade a Danilo Valente de Sá, Prefeito Municipal no período de 1/1/2009 a 31/12/2012, na condição de gestor dos recursos e Benjamim Valente Filho, Prefeito Municipal no período de 1/1/2013 a 31/12/2016, na condição de sucessor e responsável pela apresentação da prestação de contas.
Em 7/3/2022, a Controladoria-Geral da União emitiu o relatório de auditoria (peça 26) , em concordância com o relatório do tomador de contas. O certificado de auditoria e o parecer do dirigente do órgão de controle interno concluíram pela irregularidade das presentes contas (peças 27 e 28) .
Em 17/3/2022, o Ministro responsável pela área atestou haver tomado conhecimento das conclusões contidas no relatório e certificado de auditoria, bem como do parecer conclusivo do dirigente do órgão de controle interno, manifestando-se pela irregularidade das contas, e determinou o encaminhamento do processo ao Tribunal de Contas da União (peça 29) .
Na instrução inicial (peça 33) , analisando-se os documentos nos autos, concluiu-se pela necessidade de realização de citação e audiência do ex-Prefeito Danilo Valente de Sá, diante das seguintes irregularidades: 
Irregularidade 1: não comprovação da boa e regular aplicação dos recursos federais repassados ao município de Tamboril do Piauí - PI, em face da omissão no dever de prestar contas dos valores transferidos, no âmbito do termo de compromisso em tela, no período de 1/6/2012 a 31/8/2014, cujo prazo encerrou-se em 31/8/2018.
Evidências da irregularidade: documentos técnicos presentes nas peças 8 e 12.
Normas infringidas: art. 37, caput, c/c o art. 70, parágrafo único, da Constituição da República Federativa do Brasil; art. 93, do Decreto-lei 200/1967; art. 66, do Decreto 93.872/1986.
Débito relacionado ao responsável Danilo Valente de Sá:
	Data de ocorrência
	Valor histórico (R$) 

	20/11/2012
	410.000,00

Cofre credor: Fundo Nacional de Desenvolvimento da Educação.
Responsável: Danilo Valente de Sá.
Conduta: não demonstrar a boa e regular aplicação dos recursos federais recebidos e geridos em face da omissão na prestação de contas, cujo prazo encerrou-se em 31/08/2018.
Nexo de causalidade: a conduta descrita impediu o estabelecimento do nexo causal entre as possíveis despesas efetuadas com os recursos recebidos, no âmbito do instrumento em questão, no período de 1/6/2012 a 31/8/2014.
Culpabilidade: não há excludentes de ilicitude, de culpabilidade e de punibilidade; é razoável supor que o responsável tinha consciência da ilicitude de sua conduta; era exigível conduta diversa da praticada, qual seja, disponibilizar as condições materiais mínimas e necessárias para que o seu sucessor pudesse apresentar a prestação de contas. 
Encaminhamento: citação.
Irregularidade 2: não disponibilização das condições materiais mínimas e necessárias para que o seu sucessor pudesse apresentar a prestação de contas do termo de compromisso descrito como "Aquisição de Equipamentos, mobiliário e veículos escolares para escolas da rede municipal de ensino.", no período de 1/6/2012 a 31/8/2014, cujo prazo encerrou-se em 31/8/2018.
Evidências da irregularidade: documentos técnicos presentes nas peças 8, 12 e 19.
Normas infringidas: art. 37, caput, c/c o art. 70, parágrafo único, da Constituição da República Federativa do Brasil; art. 93, do Decreto-lei 200/1967; art. 66, do Decreto 93.872/1986; Portaria Interministerial MPOG/MF/CGU nº 507, de 24/11/2011 e Lei nº 12.695, de 25/06/2012.
Responsável: Danilo Valente de Sá.
Conduta: não disponibilizar as condições materiais mínimas e necessárias para que o seu sucessor pudesse apresentar a prestação de contas.
Nexo de causalidade: a conduta descrita impediu o estabelecimento do nexo causal entre as possíveis despesas efetuadas com os recursos recebidos, no âmbito do instrumento em questão, no período de 1/6/2012 a 31/8/2014.
Culpabilidade: não há excludentes de ilicitude, de culpabilidade e de punibilidade; é razoável supor que o responsável tinha consciência da ilicitude de sua conduta; era exigível conduta diversa da praticada, qual seja, disponibilizar as condições materiais mínimas e necessárias para que o seu sucessor pudesse apresentar a prestação de contas. 
Encaminhamento: audiência.
Apesar de o tomador de contas haver incluído Benjamim Valente Filho como responsável neste processo, após análise realizada sobre a documentação acostada aos autos, concluiu-se na instrução anterior que sua responsabilidade deveria ser excluída, eis vez que não se constatou evidências de sua participação nas irregularidades aqui verificadas, além do responsável ter tomado as medidas de proteção ao erário previstas na Súmula 230 do TCU. Eis a conclusão a que se chegou na instrução de peça 33:
 (...) 
15. De fato, constam informações à peça 19, p. 3, que o sucessor Benjamim Valente Filho adotou, oportunamente, providências referentes à ausência da prestação de contas, oferecendo denúncia ao Tribunal de Contas do Estado do Piauí, resultando na condenação do responsável à devolução de mais de R$ 8 milhões, tendo, ainda, em sua gestão, protocolado no Ministério Público Federal representação criminal contra o responsável e proposta ação de execução de título extrajudicial. Desta forma, constam nos autos medidas de resguardo ao erário, não devendo ser responsabilizado, nos termos da Súmula 230/TCU.
Em cumprimento ao pronunciamento da Unidade (peça 35) , foram efetuadas a citação e a audiência do responsável, nos moldes adiante:
 Danilo Valente de Sá - promovida a citação e audiência do responsável, conforme delineado adiante:
	Comunicação: Ofício 31588/2022 - Seproc (peça 39) 
Data da Expedição: 15/7/2022
Data da Ciência: não houve (Mudou-se) (peça 41) 
Observação: Ofício enviado para o endereço do responsável, conforme pesquisa na base de dados no sistema da Receita Federal, custodiada pelo TCU (peça 37) .
	
	Comunicação: Ofício 31591/2022 - Seproc (peça 38) 
Data da Expedição: 15/7/2022
Data da Ciência: não houve (Mudou-se) (peça 40) 
Observação: Ofício enviado para o endereço do responsável, conforme pesquisa na base de dados no sistema do TSE, custodiada pelo TCU (peça 37) .
	
	Comunicação: Ofício 49599/2022 - Seproc (peça 43) 
Data da Expedição: 23/9/2022
Data da Ciência: não houve (Mudou-se) (peça 44) 
Observação: Ofício enviado para o endereço do responsável, conforme pesquisa na base de dados nos sistemas corporativos do TCU, custodiada pelo TCU (peça 42) .
	
	Comunicação: Edital 1566/2022 - Seproc (peça 45) 
Data da Publicação: 8/12/2022 (peça 46) 
Fim do prazo para a defesa: 23/12/2022
	
Conforme Despacho de Conclusão das Comunicações Processuais (peça 47) , as providências inerentes às comunicações processuais foram concluídas. 
Transcorrido o prazo regimental, o responsável Danilo Valente de Sá permaneceu silente, devendo ser considerado revel, nos termos do art. 12, § 3º, da Lei 8.443/1992.
ANÁLISE DOS PRESSUPOSTOS DE PROCEDIBILIDADE DA IN/TCU 71/2012
Avaliação da Ocorrência da Prescrição
Em relação à prescrição, o Supremo Tribunal Federal - STF, no Recurso Extraordinário - RE 636.886, fixou a tese, com repercussão geral reconhecida, de que "é prescritível a pretensão de ressarcimento ao erário fundada em decisão de Tribunal de Contas" (Tema 899) . Posteriormente, o próprio TCU regulamentou o assunto por meio da Resolução TCU 344, de 11/10/2022, publicada em 21/10/2022, à luz do disposto na Lei 9.873/1999, estabelecendo que "prescrevem em cinco anos as pretensões punitiva e de ressarcimento" nos processos de controle externo, conforme o art. 2º, da referida norma.
Quanto ao termo inicial da contagem do prazo prescricional, o art. 4º prevê o seguinte:
Art. 4° O prazo de prescrição será contado:
I - da data em que as contas deveriam ter sido prestadas, no caso de omissão de prestação de contas;
II - da data da apresentação da prestação de contas ao órgão competente para a sua análise inicial;
III - do recebimento da denúncia ou da representação pelo Tribunal ou pelos órgãos de controle interno, quanto às apurações decorrentes de processos dessa natureza;
IV - da data do conhecimento da irregularidade ou do dano, quando constatados em fiscalização realizada pelo Tribunal, pelos órgãos de controle interno ou pelo próprio órgão ou entidade da Administração Pública onde ocorrer a irregularidade;
V - do dia em que tiver cessado a permanência ou a continuidade, no caso de irregularidade permanente ou continuada.
No que se refere às causas de interrupção da prescrição, o art. 5º dispõe:
Art. 5º A prescrição se interrompe:
I - pela notificação, oitiva, citação ou audiência do responsável, inclusive por edital;
II - por qualquer ato inequívoco de apuração do fato;
III - por qualquer ato inequívoco de tentativa de solução conciliatória;
IV - pela decisão condenatória recorrível.
§ 1° A prescrição pode se interromper mais de uma vez por causas distintas ou por uma mesma causa desde que, por sua natureza, seja repetível no curso do processo.
§ 2° Interrompida a prescrição, começa a correr novo prazo a partir do ato interruptivo.
§ 3º Não interrompem a prescrição o pedido e concessão de vista dos autos, emissão de certidões, prestação de informações, juntada de procuração ou subestabelecimento e outros atos de instrução processual de mero seguimento do curso das apurações.
No caso concreto, o termo inicial da contagem do prazo prescricional ocorreu na data em que as contas deveriam ter sido prestadas, que foi o dia 31/8/2018 (peça 12, p.1) , consoante o art. 4°, inciso I descrito anteriormente.
Ademais, verificam-se, nos presentes autos, os seguintes eventos processuais interruptivos da prescrição, ocorridos tanto na fase interna, antes e depois da instauração da TCE, quanto na fase externa desta TCE:
20.1. fase interna:
a) Informação nº 1746/2021, de 15/6/2021 (peça 12) , com apuração dos fatos e proposta de encaminhamento de notificações, diante da omissão no dever de prestar contas;
b) Edital de notificação nº 5, de 30/8/2021, ao Sr. Danilo Valente de Sá, com publicação em 2/9/2021 (peça 15) ;
c) Termo de Instauração de TCE nº 456/2021 de 10/12/2021 (peça 1) ;
c) Relatório de TCE n.12/2022 de 6/1/2022 (peça 22) ;
f) Relatório de Auditoria da CGU n. 2645/2021 de 4/3/2022 (peça 26) .
20.2. fase externa:
a) autuação do processo no TCU em 21/3/2022 (capa do processo no E-TCU) ;
b) instrução de citação e audiência do responsável efetuada pela SECEX/TCE em 27/6/2022, autorizada em 28/6/2022 (peças 33-35) ;
c) notificação do responsável pelo TCU, mediante edital publicado em 8/12/2022, conforme parágrafo 14 desta instrução e peças 45 e 46. 
Ao se analisar o termo inicial da contagem do prazo de prescrição em 31/8/2018, prazo final de entrega da prestação de contas, bem como a sequência de eventos processuais indicados no item anterior, os quais têm o condão de interromper a fluência do prazo prescricional, conforme o art. 5º da Resolução TCU n. 344/2022, conclui-se que não houve o transcurso do prazo de 5 (cinco) anos entre cada evento processual e o seguinte. Portanto, levando-se em conta o entendimento do STF acima mencionado, bem como a vigente regulamentação do Tribunal, não ocorreu, nos autos, a prescrição da pretensão sancionatória e ressarcitória para o TCU.
Avaliação da Prescrição Intercorrente no Âmbito do Tribunal
A Resolução-TCU 344, de 11 de outubro de 2022, estabelece que:
Art. 8º Incide a prescrição intercorrente se o processo ficar paralisado por mais de três anos, pendente de julgamento ou despacho, sem prejuízo da responsabilidade funcional decorrente da paralisação, se for o caso.
§ 1° A prescrição intercorrente interrompe-se por qualquer ato que evidencie o andamento regular do processo, excetuando-se pedido e concessão de vista dos autos, emissão de certidões, prestação de informações, juntada de procuração ou subestabelecimento e outros atos que não interfiram de modo relevante no curso das apurações.
§ 2° As causas suspensivas e interruptivas da prescrição principal também suspendem ou interrompem a prescrição intercorrente.
Levando-se em consideração a vigente regulamentação do Tribunal, bem como os eventos processuais interruptivos da prescrição relacionados no item 20 acima, conclui-se que não houve o transcurso do prazo de 3 (três) anos, e consequentemente, não ocorreu a prescrição intercorrente.
Avaliação de Viabilidade do Exercício do Contraditório e Ampla Defesa
Verifica-se que não houve o transcurso de mais de dez anos desde o fato gerador sem que tenha havido a notificação do responsável pela autoridade administrativa federal competente (art. 6º, inciso II, c/c art. 19 da IN/TCU 71/2012, modificada pela IN/TCU 76/2016) , uma vez que o fato gerador da irregularidade sancionada ocorreu em 31/8/2018, data fixada para a prestação de contas, e o responsável foi notificado sobre as irregularidades pela autoridade administrativa competente conforme segue:
Danilo Valente de Sá, por meio do edital acostado à peça 15, publicado em 30/8/2021.
Valor de Constituição da TCE 	
Consta, ainda, que o valor atualizado do débito apurado (sem juros) em 1/1/2017 era de R$ 551.112,69, portanto superior ao limite mínimo de R$ 100.000,00, na forma estabelecida pelos arts.6º, inciso I, e 19 da IN/TCU 71/2012, modificada pela IN/TCU 76/2016. 
OUTROS PROCESSOS/DÉBITOS NOS SISTEMAS DO TCU COM OS MESMOS RESPONSÁVEIS
Informa-se que foram encontrados processos no Tribunal com o mesmo responsável:
	Responsável
	Processo

	Danilo Valente de Sá
	Processo 001.045/2014-8 [TCE, encerrado, "Tomada de Contas Especial instaurada pela Fundação Nacional de Saúde no Estado do Piauí - Funasa/Ministério da Saúde, em razão da omissão no dever de prestar contas dos recursos da 2ª e 3ª parcelas do Convênio n° 1.970/2006, celebrado com o Município de Tamboril do Piauí/PI"]
Processo 013.063/2016-2 [TCE, encerrado, "Contra o Sr. Danilo Valente de Sá. Motivo: em razão da omissão no dever de prestar contas dos recursos dos programas PSB e PSE repassados a Prefeitura Municipal de Tamboril do Piauí/PI. Processo nº 71000.114958/2015-10"]
Processo 010.154/2015-9 [TCE, encerrado, "Contra os Srs. Danilo Valente de Sá e Benjamim Valente Filho. Motivo: em razão da omissão no dever de prestar contas dos recursos do PSE e PSB repassados ao Município de Tamboril do Piauí/PI. Processo nº 71000.008782/2014-87. "]
Processo 008.610/2016-9 [CBEX, encerrado, "Cobrança Executiva de multa originária do (s) AC (s) AC-10987-41/2015-2C, referente ao TC Processo 010.154/2015-9"]
Processo 002.201/2018-6 [CBEX, encerrado, "Cobrança Executiva de débito/multa originária do (s) AC (s) AC-6361-24/2017-2C, referente ao TC Processo 013.063/2016-2"]
Processo 003.673/2015-4 [TCE, encerrado, "Contra o Sr. Danilo Valente de Sá. Motivo: em razão da omissão no dever de prestar contas da 3a parcela do Convênio n° EP/CV-3035/06-FUNASA, celebrado com a Prefeitura Municipal de Tamboril do Piauí/PI. Processo nº 25235.001402/2014-11"]
Processo 033.182/2014-0 [CBEX, encerrado, "Cobrança Executiva de débito originária do (s) AC (s) AC-5.930-38/2014-2C, referente ao TC Processo 001.045/2014-8"]
Processo 033.183/2014-7 [CBEX, encerrado, "Cobrança Executiva de multa originária do (s) AC (s) AC-5.930-38/2014-2C, referente ao TC Processo 001.045/2014-8"]
Processo 007.092/2016-4 [CBEX, encerrado, "Cobrança Executiva de débito originária do (s) AC (s) AC-10984-41/2015-2C, referente ao TC Processo 003.673/2015-4"]
Processo 007.093/2016-0 [CBEX, encerrado, "Cobrança Executiva de multa originária do (s) AC (s) AC-10984-41/2015-2C, referente ao TC Processo 003.673/2015-4"]

A tomada de contas especial está, assim, devidamente constituída e em condição de ser instruída.
EXAME TÉCNICO
Da validade das notificações:
Preliminarmente, cumpre tecer breves considerações sobre a forma como são realizadas as comunicações processuais no TCU. A esse respeito, destacam-se o art. 179, do Regimento Interno do TCU (Resolução 155, de 4/12/2002) e o art. 4º, inciso III, § 1º, da Resolução TCU 170, de 30 de junho de 2004, in verbis:
Art. 179. A citação, a audiência ou a notificação, bem como a comunicação de diligência, farse-ão:
I - mediante ciência da parte, efetivada por servidor designado, por meio eletrônico, fac-símile, telegrama ou qualquer outra forma, desde que fique confirmada inequivocamente a entrega da comunicação ao destinatário;
II - mediante carta registrada, com aviso de recebimento que comprove a entrega no endereço do destinatário;
III - por edital publicado no Diário Oficial da União, quando o seu destinatário não for localizado
 (...) 
Art. 3º As comunicações serão dirigidas ao responsável, ou ao interessado, ou ao dirigente de órgão ou entidade, ou ao representante legal ou ao procurador constituído nos autos, com poderes expressos no mandato para esse fim, por meio de:
I - correio eletrônico, fac-símile ou telegrama;
II - servidor designado;
III - carta registrada, com aviso de recebimento;
IV - edital publicado no Diário Oficial da União, quando o seu destinatário não for localizado, nas hipóteses em que seja necessário o exercício de defesa.
Art. 4º. Consideram-se entregues as comunicações:
I - efetivadas conforme disposto nos incisos I e II do artigo anterior, mediante confirmação da ciência do destinatário;
II - realizadas na forma prevista no inciso III do artigo anterior, com o retorno do aviso de recebimento, entregue comprovadamente no endereço do destinatário;
III - na data de publicação do edital no Diário Oficial da União, quando realizadas na forma prevista no inciso IV do artigo anterior.
§ 1º O endereço do destinatário deverá ser previamente confirmado mediante consulta aos sistemas disponíveis ao Tribunal ou a outros meios de informação, a qual deverá ser juntada ao respectivo processo.
 (...) 
Bem se vê, portanto, que a validade da citação via postal não depende de que o aviso de recebimento seja assinado pelo próprio destinatário da comunicação, o que dispensa, no caso em tela, a entrega do AR em "mãos próprias". A exigência da norma é no sentido de o Tribunal verificar se a correspondência foi entregue no endereço correto, residindo aqui a necessidade de certeza inequívoca. 
Não é outra a orientação da jurisprudência do TCU, conforme se verifica dos julgados a seguir transcritos:
São válidas as comunicações processuais entregues, mediante carta registrada, no endereço correto do responsável, não havendo necessidade de que o recebimento seja feito por ele próprio (Acórdão 3648/2013-TCU-Segunda Câmara, Relator José Jorge) ;
É prescindível a entrega pessoal das comunicações pelo TCU, razão pela qual não há necessidade de que o aviso de recebimento seja assinado pelo próprio destinatário. Entregandose a correspondência no endereço correto do destinatário, presume-se o recebimento da citação. (Acórdão 1019/2008-TCU-Plenário, Relator Benjamin Zymler) ;
As comunicações do TCU, inclusive as citações, deverão ser realizadas mediante Aviso de Recebimento - AR, via Empresa Brasileira de Correios e Telégrafos, bastando para sua validade que se demonstre que a correspondência foi entregue no endereço correto. (Acórdão 1526/2007-TCU-Plenário, Relator Aroldo Cedraz) .
A validade do critério de comunicação processual do TCU foi referendada pelo Supremo Tribunal Federal, nos termos do julgamento do MS-AgR 25.816/DF, por meio do qual se afirmou a desnecessidade da ciência pessoal do interessado, entendendo-se suficiente a comprovação da entrega do "AR" no endereço do destinatário:
Ementa: agravo regimental. Mandado de segurança. Desnecessidade de intimação pessoal das decisões do tribunal de contas da união. art. 179 do regimento interno do TCU. Intimação do ato impugnado por carta registrada, iniciado o prazo do art. 18 da lei nº 1.533/51 da data constante do aviso de recebimento. Decadência reconhecida. Agravo improvido.
O envio de carta registrada com aviso de recebimento está expressamente enumerado entre os meios de comunicação de que dispõe o Tribunal de Contas da União para proceder às suas intimações.
O inciso II do art. 179 do Regimento Interno do TCU é claro ao exigir apenas a comprovação da entrega no endereço do destinatário, bastando o aviso de recebimento simples. 
Da revelia do responsável Danilo Valente de Sá
Importante destacar que, antes de promover a citação por edital, para assegurar a ampla defesa, buscaram-se outros meios possíveis para localizar e citar o responsável, nos limites da razoabilidade, fazendo juntar aos autos informação comprobatória dos diferentes meios experimentados que restaram frustrados, tal como se demonstrou no item 14 da presente instrução (Acórdão 4851/2017-TCU-Primeira Câmara, Relator Augusto Sherman) .
No caso vertente, a citação do responsável se deu em endereços provenientes da base de CPFs da Receita Federal, em sistema custodiado pelo TCU. O envio dos ofícios citatórios nesses endereços foi comprovado (peças 36, 37 e 42) , embora não tenha tido sucesso, culminando a citação por edital (peças 45-46) .
Nos processos do TCU, a revelia não leva à presunção de que seriam verdadeiras todas as imputações levantadas contra os responsáveis, diferentemente do que ocorre no processo civil, em que a revelia do réu opera a presunção da verdade dos fatos narrados pelo autor (Acórdão 1009/2018-TCU-Plenário, Relator Bruno Dantas; 2369/2013-TCU-Plenário, Relator Benjamin Zymler e 2449/2013-TCU-Plenário, Relator Benjamin Zymler) . Dessa forma, a avaliação da responsabilidade do agente não pode prescindir da prova existente no processo ou para ele carreada. 
Ao não apresentar sua defesa, o responsável deixou de produzir prova da regular aplicação dos recursos sob sua responsabilidade, em afronta às normas que impõem aos gestores públicos a obrigação legal de, sempre que demandados pelos órgãos de controle, apresentar os documentos que demonstrem a correta utilização das verbas públicas, a exemplo do contido no art. 93 do Decreto-Lei 200/1967: "Quem quer que utilize dinheiros públicos terá de justificar seu bom e regular emprego na conformidade das leis, regulamentos e normas emanadas das autoridades administrativas competentes." 
Mesmo as alegações de defesa não sendo apresentadas, considerando o princípio da verdade real que rege esta Corte, procurou-se buscar, em manifestações do responsável na fase interna desta Tomada de Contas Especial, se havia algum argumento que pudesse ser aproveitado a seu favor. No entanto, o responsável não se manifestou na fase interna, não havendo, assim, nenhum argumento que possa vir a ser analisado e posteriormente servir para afastar as irregularidades apontadas.
Em consulta aos sistemas corporativos do instaurador (SIMEC e SIGPC) , realizada na data de 16/3/2023, verifica-se que o responsável também não apresentou contas junto ao instaurador e continua inadimplente.
Em se tratando de processo em que a parte interessada não se manifestou acerca das irregularidades imputadas, não há elementos para que se possa efetivamente aferir e reconhecer a ocorrência de boa-fé na conduta do responsável, podendo este Tribunal, desde logo, proferir o julgamento de mérito pela irregularidade das contas, conforme os termos dos §§ 2º e 6º do art. 202 do Regimento Interno do TCU. (Acórdão 2064/2011-TCU-Primeira Câmara (Relator Ubiratan Aguiar) , 6.182/2011-TCU-1ª Câmara (Relator Weber de Oliveira) , 4.072/2010-TCU-1ª Câmara (Relator Valmir Campelo) , 1.189/2009-TCU-1ª Câmara (Relator Marcos Bemquerer) , 731/2008-TCU-Plenário (Relator Aroldo Cedraz) .
Dessa forma, o responsável Danilo Valente de Sá deve ser considerado revel, nos termos do art. 12, § 3º, da Lei 8.443/1992, devendo as contas serem julgadas irregulares, condenando-o ao débito apurado e aplicando-lhe a multa prevista no art. 57 da Lei 8.443/1992.
Cumulatividade de multas 
Quanto à possibilidade de aplicação cumulativa das multas dos arts.57 e 58, inciso I, da Lei 8.443/1992, ainda que seja adequada a realização de citação e audiência do responsável, por força do disposto no art. 209, § 4º, do Regimento Interno do TCU, o Tribunal reconhece que existe relação de subordinação entre as condutas de "não comprovação da aplicação dos recursos" e de "omissão na prestação de contas", sendo a primeira consequência da segunda, o que enseja, na verificação das duas irregularidades, a aplicação da multa do art. 57, com o afastamento da multa do art. 58, inciso I, em atenção ao princípio da absorção (Acórdão 9579/2015-TCU-Segunda Câmara, Relator Vital do Rêgo; Acórdão 2469/2019-TCU-Primeira Câmara, Relator Augusto Sherman) .
Conforme leciona Cezar Bitencourt (Tratado de Direito Penal: parte geral - 8ª Edição - São Paulo: Saraiva, 2003. Pg. 565) , na absorção, " (...) a pena do delito mais grave absorve a pena do delito menos grave, que deve ser desprezada". No caso concreto, a "omissão no dever de prestar contas", embora seja uma irregularidade autônoma, funciona como fase ou meio para a consecução da "não comprovação da aplicação dos recursos", havendo clara relação de interdependência entre essas condutas. Dessa forma, recaindo as duas ocorrências num mesmo gestor, deve prevalecer a pena do delito mais grave, qual seja, a multa do art. 57, da Lei 8.443/1992.
Dolo ou Erro Grosseiro no TCU (art. 28 da LINDB) 
Cumpre avaliar, por fim, a caracterização do dolo ou erro grosseiro, no caso concreto, tendo em vista a diretriz constante do art. 28 do Decreto-lei 4.657/1942 (Lei de Introdução à Normas do Direito Brasileiro - LINDB) acerca da responsabilização de agentes públicos no âmbito da atividade controladora do Estado. Desde a entrada em vigor da Lei 13.655/2018 (que inseriu os artigos 20 ao 30 ao texto da LINDB) , essa análise vem sendo incorporada cada vez mais aos acórdãos do TCU, com vistas a aprimorar a individualização das condutas e robustecer as decisões que aplicam sanções aos responsáveis. 
Acerca da jurisprudência que vem se firmado sobre o tema, as decisões até o momento proferidas parecem se inclinar majoritariamente para a equiparação conceitual do "erro grosseiro" à "culpa grave". Para fins do exercício do poder sancionatório do TCU, tem-se considerado como erro grosseiro o que resulta de grave inobservância do dever de cuidado e zelo com a coisa pública (Acórdão 2391/2018-TCU-Plenário, Relator: Benjamin Zymler, Acórdão 2924/2018-TCU-Plenário, Relator: José Mucio Monteiro, Acórdão 11762/2018-TCU-Segunda Câmara, Relator: Marcos Bemquerer, e Acórdãos 957/2019, 1.264/2019 e 1.689/2019, todos do Plenário, Relator Augusto Nardes) . 
Quanto ao alcance da expressão "erro grosseiro", o Ministro Antônio Anastasia defende que o correto seria considerar "o erro grosseiro como culpa grave, mas mantendo o referencial do homem médio" (Acórdão 2012/2022-TCU-Segunda Câmara) . Desse modo, incorre em erro grosseiro o gestor que falha gravemente nas circunstâncias em que não falharia aquele que emprega um nível de diligência normal no desempenho de suas funções, considerando os obstáculos e dificuldades reais que se apresentavam à época da prática do ato impugnado (art. 22 da LINDB) . 
No caso em tela, as irregularidades consistentes na não comprovação da boa e regular aplicação dos recursos federais repassados ao município de Tamboril do Piauí - PI, em face da omissão no dever de prestar contas dos valores transferidos, no âmbito do termo de compromisso em tela, no período de 1/6/2012 a 31/8/2014, cujo prazo encerrou-se em 31/8/2018, e a não disponibilização das condições materiais mínimas e necessárias para que o seu sucessor pudesse apresentar a prestação de contas do termo de compromisso descrito como "Aquisição de Equipamentos, mobiliário e veículos escolares para escolas da rede municipal de ensino.", no período de 1/6/2012 a 31/8/2014, cujo prazo encerrou-se em 31/8/2018, configuram violação não só às regras legais (: art. 37, caput, c/c o art. 70, parágrafo único, da Constituição da República Federativa do Brasil; art. 93, do Decreto-lei 200/1967; art. 66, do Decreto 93.872/1986; Portaria Interministerial MPOG/MF/CGU nº 507, de 24/11/2011 e Lei nº 12.695, de 25/06/2012) , mas também a princípios basilares da administração pública como a legalidade, moralidade e dever de prestar contas. 
Depreende-se, portanto, que a conduta do responsável se distanciou daquela que seria esperada de um administrador médio, a revelar grave inobservância no dever de cuidado no trato com a coisa pública, num claro exemplo de erro grosseiro a que alude o art. 28 da LINDB (Acórdão 1689/2019-TCU-Plenário, Relator Min. Augusto Nardes; Acórdão 2924/2018-TCU-Plenário, Relator Min. José Mucio Monteiro; Acórdão 2391/2018-TCU-Plenário, Relator Min. Benjamin Zymler) . 
CONCLUSÃO
Em face da análise promovida na seção "Exame Técnico", verifica-se que o responsável Danilo Valente de Sá não logrou comprovar a boa e regular aplicação dos recursos, e instado a se manifestar, optou pelo silêncio, configurando a revelia, nos termos do § 3º, do art. 12, da Lei 8.443/1992. Ademais, inexistem nos autos elementos que demonstrem a ocorrência de outras excludentes de culpabilidade.
Verifica-se também que não houve a prescrição da pretensão ressarcitória ou punitiva, conforme análise já realizada.
Tendo em vista que não constam dos autos elementos que permitam reconhecer a boa-fé do responsável, sugere-se que as suas contas sejam julgadas irregulares, nos termos do art. 202, § 6º, do Regimento Interno do TCU, com a imputação do débito atualizado monetariamente e acrescido de juros de mora, nos termos do art. 202, § 1º do Regimento Interno do TCU, descontado o valor eventualmente recolhido, com a aplicação da multa prevista no art. 57 da Lei 8.443/1992.
Por fim, como não houve elementos que pudessem modificar o entendimento acerca das irregularidades em apuração, mantém-se a matriz de responsabilização presente na peça 32.
PROPOSTA DE ENCAMINHAMENTO
Diante do exposto, submetemos os autos à consideração superior, propondo ao Tribunal:
considerar revel o responsável Danilo Valente de Sá, para todos os efeitos, dando-se prosseguimento ao processo, com fulcro no art. 12, § 3º, da Lei 8.443/1992; 
excluir da relação processual Benjamim Valente Filho;
julgar irregulares, nos termos dos arts. 1º, inciso I, 16, inciso III, alíneas a e c, da Lei 8.443/1992, c/c os arts. 19 e 23, inciso III, da mesma Lei, as contas do responsável Danilo Valente de Sá, condenando-o ao pagamento da importância a seguir especificada, atualizada monetariamente e acrescida dos juros de mora, calculada a partir da data discriminada até a data da efetiva quitação do débito, fixando-lhe o prazo de quinze dias, para que comprove, perante o Tribunal, o recolhimento da referida quantia aos cofres do Fundo Nacional de Desenvolvimento da Educação, nos termos do art. 23, inciso III, alínea "a", da citada lei, c/c o art. 214, inciso III, alínea "a", do Regimento Interno do TCU.  
		Débito relacionado ao responsável Danilo Valente de Sá (CPF: XXX.085.373-XX) :
	Data de ocorrência
	Valor histórico (R$) 

	20/11/2012
	410.000,00

Valor atualizado do débito (com juros) em 15/3/2023: R$ 770.786,57.
aplicar ao responsável Danilo Valente de Sá, a multa prevista no art. 57 da Lei 8.443/1992 c/c o art. 267 do Regimento Interno do TCU, fixando-lhe o prazo de quinze dias, a contar da notificação, para que comprove, perante o Tribunal (art. 214, III, alínea "a", do Regimento Interno do TCU) , o recolhimento da dívida aos cofres do Tesouro Nacional, atualizada monetariamente desde a data do acórdão que vier a ser proferido por este Tribunal até a data do efetivo recolhimento, se paga após o vencimento, na forma da legislação em vigor;
autorizar, desde logo, a cobrança judicial das dívidas, caso não atendida a notificação, na forma do disposto no art. 28, inciso II, da Lei 8.443/1992;
autorizar também, desde logo, se requerido, com fundamento no art. 26, da Lei 8.443, de 1992, c/c o art. 217, §1º do Regimento Interno do TCU, o parcelamento da (s) dívida (s) em até 36 parcelas, incidindo, sobre cada parcela, corrigida monetariamente, os correspondentes acréscimos legais, fixando-lhe o prazo de quinze dias, a contar do recebimento da notificação, para comprovar, perante o Tribunal, o recolhimento da primeira parcela, e de trinta dias, a contar da parcela anterior, para comprovar os recolhimentos das demais parcelas, devendo incidir, sobre cada valor mensal, atualizado monetariamente, os juros de mora devidos, no caso do débito, na forma prevista na legislação em vigor, alertando o responsável de que a falta de comprovação do recolhimento de qualquer parcela importará o vencimento antecipado do saldo devedor, nos termos do § 2º do art. 217 do Regimento Interno deste Tribunal; 
enviar cópia do Acórdão a ser prolatado à Procuradoria da República no Estado do Piauí, nos termos do § 3º do art. 16 da Lei 8.443/1992, c/c o § 7º do art. 209 do Regimento Interno do TCU, para adoção das medidas cabíveis; 
enviar cópia do Acórdão que vier a ser proferido ao Fundo Nacional de Desenvolvimento da Educação e ao responsável, para ciência;
informar à Procuradoria da República no Estado do Piauí, ao Fundo Nacional de Desenvolvimento da Educação e ao responsável que a presente deliberação, acompanhada do Relatório e do Voto que a fundamenta, está disponível para a consulta no endereço www.tcu.gov.br/acordaos, além de esclarecer que, caso requerido, o TCU poderá fornecer sem custos as correspondentes cópias, de forma impressa; e
informar à Procuradoria da República no Estado do Piauí que, nos termos do parágrafo único do art. 62 da Resolução TCU 259/2014, os procuradores e membros do Ministério Público credenciados nesta Corte podem acessar os presentes autos de forma eletrônica e automática, ressalvados apenas os casos de eventuais peças classificadas como sigilosas, as quais requerem solicitação formal.
3.	O Ministério Público de Contas, representado nos presentes autos pelo Procurador Dr. Sérgio Ricardo Caribé, manifestou-se de acordo com a proposta oferecida pela unidade técnica (peça 51) :
	Trata-se de tomada de contas especial instaurada pelo Fundo Nacional de Desenvolvimento da Educação (FNDE) em desfavor dos Srs. Danilo Valente de Sá e Benjamim Valente Filho, em razão da omissão no dever de prestar contas dos recursos repassados ao Município de Tamboril do Piauí/PI por meio do Termo de Compromisso 4734/2012, para aquisição de equipamentos, mobiliário e veículos para escolas da rede municipal de ensino. 
A avença previa repasse de R$ 410.074,08 em recursos federais (peça 3) , sem contrapartida municipal, para utilização entre 1º/6/2012 e 31/8/2014, com prazo para apresentação da prestação de contas expirado em 31/8/2018.
O tomador de contas concluiu pela existência de débito no valor histórico de R$ 410.011,90, sob a responsabilidade dos gestores acima indicados, em razão da não comprovação da regular aplicação dos recursos, decorrente da omissão identificada (peça 22) .
No âmbito deste Tribunal, a unidade técnica entendeu que não caberia chamar em audiência o Sr. Benjamim Valente Filho, visto que adotou as medidas cabíveis para resguardo do erário. Assim, procedeu à citação do Sr. Danilo Valente de Sá, na qualidade de gestor dos recursos, com pequeno ajuste no valor do débito, que passou a ser de R$ 410.000,00.
Após tentativas frustradas de citação do responsável nos endereços disponíveis nas bases de dados sob custódia do TCU (peças 36 a 44) , a unidade técnica realizou a notificação por edital (peças 45 e 46) . Apesar de devidamente notificado, o Sr. Danilo Valente de Sá permaneceu silente, o que motivou proposta de julgamento pela irregularidade de suas contas, com condenação à devolução do valor objeto de citação e aplicação de multa.
No tocante à análise da prescrição, a unidade técnica examinou, de ofício, sua ocorrência, à luz do recente entendimento firmado no âmbito desta Corte de Contas na sessão extraordinária do Plenário realizada em 11/10/2022, do qual resultou a Resolução TCU n. 344/2022, regulamentando a prescrição para o exercício das pretensões punitiva e de ressarcimento por este Tribunal. Após aplicar ao caso concreto as diretrizes em vigor quanto ao marco temporal para início da contagem e possíveis interrupções, a Unidade de Auditoria Especializada em Tomada de Contas Especial (AudTCE) concluiu não terem se operado os efeitos da prescrição das pretensões punitiva e de ressarcimento.
Tendo em vista a revelia do responsável e inexistindo nos autos elementos que permitam concluir pela ocorrência de boa-fé ou de outros excludentes de culpabilidade em sua conduta, este membro do Ministério Público junto ao TCU manifesta-se de acordo com o encaminhamento sugerido pela unidade técnica.
	É o relatório.

não há

Procurador Sérgio Ricardo Costa Caribé.

TOMADA DE CONTAS ESPECIAL. FUNDO NACIONAL DE DESENVOLVIMENTO DA EDUCAÇÃO (FNDE). TERMO DE COMPROMISSO 4734/2012. OMISSÃO NA PRESTAÇÃO DE CONTAS. NÃO COMPROVAÇÃO DA BOA E REGULAR APLICAÇÃO DOS RECURSOS RECEBIDOS. DÉBITO. CONTAS IRREGULARES. MULTA.

TOMADA DE CONTAS ESPECIAL (TCE)

Unidade de Auditoria Especializada em Tomada de Contas Especial (AudTCE).

O Fundo Nacional de Desenvolvimento da Educação (FNDE) instaurou a presente tomada de contas especial em desfavor dos Srs. Danilo Valente de Sá e Benjamim Valente Filho, em razão da omissão no dever de prestar contas dos recursos repassados ao município de Tamboril do Piauí/PI, por meio do Termo de Compromisso 4734/2012.
O referido termo teve vigência de 1/6/2012 a 31/8/2014, com prazo para apresentação da prestação de contas em 31/8/2018, e repasses federais no valor de R$ 410.074,08, sem contrapartida.
O plano de trabalho aprovado previu a aquisição de equipamentos, de novo mobiliário e de veículos para escolas da rede municipal de ensino.
O tomador de contas concluiu que o prejuízo importaria no valor original de R$ 409.969,11, imputando responsabilidade a Danilo Valente de Sá, prefeito no período de 1/1/2009 a 31/12/2012, na condição de gestor dos recursos, e Benjamim Valente Filho, prefeito no período de 1/1/2013 a 31/12/2016, na condição de sucessor e responsável pela apresentação da prestação de contas (peça 22) .
Na mesma linha, o parecer da auditoria interna (peça 24) , o relatório de auditoria da Controladoria-Geral da União (peça 26) , o certificado de auditoria e o parecer do dirigente do órgão de controle interno concluíram pela irregularidade das presentes contas (peças 27 e 28) , com ciência do ministro responsável e encaminhamento para o TCU (peça 29) .
No âmbito desta Corte, a unidade técnica entendeu que o Sr. Benjamim Valente Filho não deveria ser chamado em audiência, já que teria adotado as medidas cabíveis para resguardo do erário. Quanto ao Sr. Danilo Valente de Sá, na qualidade de gestor dos recursos, procedeu-se à sua citação, por meio de diversas comunicações, até sua notificação por edital.
A Unidade de Auditoria Especializada em Tomada de Contas Especial (AudTCE) concluiu pela irregularidade das contas, aplicação da multa prevista no art. 57 da Lei 8.443/1992 e condenação em débito assim especificado (peça 33, p. 3) :
16. Quanto ao valor quantificado como débito, entende-se que o responsável Danilo Valente de Sá deve responder integralmente pela quantia movimentada em sua gestão, no caso, R$ 410.000,00 em 20/11/2012, data em que foram creditadas as ordens bancárias e transferido o valor da conta vinculada, e que o saldo de R$ 74,08 não deve ser imputado ao sucessor Benjamim Valente Filho, uma vez que a quantia foi devolvida ao erário em 5/9/2018, pelo valor atualizado de R$ 104,97, conforme extrato bancário à peça 8 e comprovante de recolhimento à peça 9.
No tocante às pretensões punitiva e ressarcitória, com base na Resolução-TCU 344/2022, a unidade instrutora verificou que, pelos eventos processuais constantes dos presentes autos e indicados no relatório precedente, em nenhum momento transcorreu o prazo de cinco anos suficiente para se operar a prescrição principal, tampouco o prazo de três anos para a prescrição intercorrente.
O Ministério Público de Contas concordou com o exame e a proposta alvitrada pela unidade técnica. 
II
Feito esse resumo, passo a decidir.
Acolho as manifestações dos pareceres precedentes, adotando como razões de decidir os argumentos neles expendidos, sem prejuízo de tecer as considerações a seguir.
Preliminarmente, registro que o instituto da prescrição das pretensões punitiva e ressarcitória passou a ser regulado no âmbito desta Corte de Contas pela Resolução-TCU 344/2022 e, por constituir questão de ordem pública, a alcançar todos os processos em tramitação neste Tribunal, exceto aqueles já remetidos aos órgãos ou às entidades competentes para fins de cobrança judicial, nos termos do seu art. 10.
De acordo com a referida norma, elaborada em consonância com os ditames da Lei 9.873/1999 e com a jurisprudência dominante do Supremo Tribunal Federal - STF acerca do tema, em especial com o que restou decidido na ADI 5.509, foi estabelecido o prazo de cinco anos para a operação da prescrição em processos de controle externo, a teor do que dispõe o seu art. 2º. 
No caso de processo de contas, hipótese ora tratada, a norma em evidência fixa como termo inicial da contagem de prazo de ambas as prescrições a data da apresentação da prestação de contas ao órgão competente ou, na inobservância de tal dever, a data em que as contas deveriam ter sido prestadas, consoante dispõe, respectivamente, o art. 4º, incisos II e I da citada Resolução, no presente caso, em 31/8/2018. 
Consoante transcrito no relatório precedente, foram indicados diversos eventos processuais considerados atos inequívocos de apuração dos fatos pelo órgão administrativo, nos termos do art. 5º, inciso II, da Resolução-TCU 344/2022, concluindo-se que não se operou a prescrição das pretensões punitiva nem ressarcitória, porquanto não foi observado o transcurso do prazo de cinco anos desde a data em que a prestação de contas deveria ter sido apresentada, interregno temporal este que foi interrompido pelos eventos de apuração:
Informação 1746/2021, de 15/6/2021, com apuração dos fatos e proposta de encaminhamento de notificações, diante da omissão no dever de prestar contas (peça 12) ; 
Notificação do responsável por meio do Ofício 14445/2021, de 15/6/2021 (peça 13) ;
Notificação do responsável por meio do Edital n. 5, publicado em 2/9/2021 (peça 15) ; 
Instauração da TCE, conforme Termo 456/2021 de 10/12/2021 (peça 1) ; 
Emissão do Relatório de TCE n.12/2022 de 6/1/2022 (peça 22) ; 
Emissão do Relatório de Auditoria da CGU n. 2645/2021 de 4/3/2022 (peça 26) ;
Autuação da Tomada de Contas Especial no TCU, em 21/3/2022; 
Pronunciamento da unidade técnica para citação, em 28/6/2022 (peças 33-35) ; 
Notificação do responsável pelo TCU, mediante edital publicado em 8/12/2022 (peças 45 e 46) .  
De igual modo, também não há que se falar na ocorrência da prescrição intercorrente, aquela observada no curso do processo, conforme disposto no art. 8º da norma em altar.
Quanto à revelia do Sr. Danilo Valente de Sá, registra-se a validade de sua citação, uma vez que, após diversas tentativas frustradas de citação do responsável nos endereços disponíveis nas bases de dados do TCU (peças 36 a 44) , publicou-se a notificação por edital (peças 45 e 46) . 
Ao permanecer silente, o responsável deixou de apresentar justificativas para a comprovação da boa e regular aplicação dos recursos recebidos por meio do Termo de Compromisso 4734/2012 para a aquisição de equipamentos, de novo mobiliário e de veículos para escolas da rede municipal de ensino.
Como se trata de omissão, sem registro de prestação de contas parcial ou quaisquer outros documentos comprobatórios, remanesce o débito relativo ao valor repassado, o que acarreta a irregularidade das contas do responsável e a aplicação da multa prevista no art. 57 da Lei 8.994/1992. 
	Diante do exposto, voto para que seja adotada a minuta de acórdão que trago à apreciação deste Colegiado.
TCU, Sala das Sessões, em 4 de abril de 2023.
Ministro VITAL DO RÊGO 
Relator